行　政　法　院　判　決　　　　　　　　　　　　　八十七年度判字第一五○九號
　　原　　　告　甲○○
　　被　　　告　財政部高雄市國稅局
右當事人間因綜合所得稅事件，原告不服行政院中華民國八十七年一月十六日台八十
七訴字第○二三二二號再訴願決定，提起行政訴訟。本院判決如左︰
　　主  文
原告之訴駁回。
　　事  實
緣原告就其八十二年度利息、營利及租賃所得計新台幣（下同）九六七、二二○元，
按在中華民國境內居住之個人依行為時所得稅法第七十一條規定辦理結算申報，並經
被告核定應退稅額七七、八五九元。嗣被告以原告非屬中華民國境內居住之個人而取
有行為時所得稅法第八十八條規定之各項所得，依同法第七十三條第一項規定，其應
納所得稅應由扣繳義務人於給付時，依規定之扣繳率扣繳之，而不適用同法第七十一
條結算申報之規定，乃發單補徵原退稅款七七、八五九元。原告不服，申經復查及提
起訴願、再訴願，均遭駁回，遂提起行政訴訟。茲摘兩造訴辯意旨於次：
原告起訴意旨略謂：一、所得稅法第七條第二項第一款規定：「中華民國境內有住所
，並經常居住中華民國境內者，為中華民國境內居住之個人。」惟遍查所得稅法及其
施行細則，並未對「住所」及「經常居住」加以定義，僅得適用民法第二十條及第二
十四條對住所之設定與廢止之規定。另遺產及贈與稅法第四條第三項第一款規定，在
中華民國境內有住所即屬「經常居住」在中華民國境內者。因此，納稅義務人若在中
華民國境內有住所者，參酌該遺產及贈與稅法規定，即屬經常居住在中華民國境內者
。準此，原告在臺灣設有住所，符合所得稅法第七條第二項第一款規定，應為中華民
國境內居住之個人，自應適用所得稅法第七十一條規定辦理綜合所得稅結算申報。二
、原告在中華民國境內設有戶籍並領有國民身分證，主觀上已有久住之意思，且設籍
在自有建物上，客觀上亦足認定有久住之意思，符合民法第二十條：「依一定事實，
足認以久住之意思，住於一定之地域者，即為設定其住所於該地」。因此，原告依法
在中華民國境內有住所。另參酌遺產及贈與稅法第四條第三項第一款規定，原告既在
中華民國境內有住所，自屬經常居住中華民國境內者，依法為在中華民國境內居住之
個人，依法應適用所得稅法第七十一條規定辦理所得稅結算申報完納。被告認定原告
非屬中華民國境內居住之個人，其應納所得稅應由扣繳義務人於給付時，依規定之扣
繳率扣繳之，顯然違反所得稅法第七條第二項第一款之規定。三、再訴願決定指稱：
「再訴願人原設籍高雄市三民區○○○路四九二號，於六十一年七月十二日出境美國
，有戶籍資料附卷可稽，．．．再訴願人既早於六十一年間即登記出境美國，於八十
五年六月六日始再行遷入，難謂在中華民國境內設有住所，．．．」，惟依民法第二
十條規定，認定該地是否為「住所地」，不應依形式上是否設有戶籍即認定係在中華
民國境內有住所，而應依客觀具體事實為之。因此，向戶政機關登記遷出國外，僅能
證明離去住所之事實，並未有一定事實證明有廢止住所之意思表示，依民法第二十四
條「依一定事實，足認以廢止之意思離去其住所者，即為廢止其住所。」之規定，尚
不得認定原告有廢止住所之意思。四、更何況，原告以其戶籍所在地為住所，即有久
住之意思，其住所應自始存在。嗣因出境太久，戶政機關將原告戶籍撤銷，惟原告並
未有廢止住所之意思。再訴願決定依據上述戶籍機關之撤銷行為而率爾認定原告已有
廢止住所之意思，其認定事實，顯有違誤。五、另再訴願決定誤認原告自六十一年七
月十三日即已出境美國。並於八十五年六月六日再行遷入高雄市三民區○○○路四九
二號，惟實際上，係原告為換領國民身分證，依戶政機關之指示辦理，而原告自始未
曾遷出戶籍，何來遷入戶籍。準此，被告認定事實錯誤，而認定事實為適用法令之基
礎，其認定事實不當，自發生適用法令錯誤之情形。六、綜上所述，原告屬於在中華
民國境內有住所，並經常居住在中華民國境內者，自屬在中華民國境內居住之個人。
謹請撤銷再訴願決定、訴願決定及原處分，以維護原告權益等語。
被告答辯意旨略謂︰一、按「本法稱中華民國境內居住之個人，指左列兩種：一、在
中華民國境內有住所，並經常居住中華民國境內者。二、在中華民國境內無住所，而
於一課稅年度內在中華民國境內居留合計滿一百八十三天者。本法稱非中華民國境內
居住之個人，係指前項規定以外之個人。」、「非中華民國境內居住之個人．．．在
中華民國境內有第八十八條規定之各項所得者，不適用第七十一條關於結算申報之規
定，其應納所得稅應由扣繳義務人於給付時，依規定之扣繳率扣繳之．．．」分別為
行為時所得稅法第七條第二、三項及第七十三條第一項所明定。二、原告原設籍高雄
市三民區○○○路四九二號，於六十一年七月十三日出境美國，有戶籍資料可稽，而
戶籍登記乃在據實登記人民遷徙情形，國人亦慣以戶籍所在地為其住所，原告戶籍既
早於六十一年間登記出境美國（於八十五年六月六日始再遷入），難謂在中華民國境
內設有住所。又原告八十二年度在中華民國境內迄無入境居留之事實，有內政部警政
署入出境管理局八十四年八月九日境信字第三○○一五號函可證，故原告非屬所得稅
法第七條所稱之中華民國境內居住之個人，被告依首揭規定，追補原退稅款七七、八
五九元，並無不合。三、基上論述，原告之訴並無理由，請予駁回，以維稅政等語。
　　理  由
按「本法稱中華民國境內居住之個人，指左列兩種：一、在中華民國境內有住所，並
經常居住中華民國境內者。二、在中華民國境內無住所，而於一課稅年度內在中華民
國境內居留合計滿一百八十三天者。」、「本法稱非中華民國境內居住之個人，係指
前項規定以外之個人。」、「非中華民國境內居住之個人，及在中華民國境內無固定
營業場所及營業代理人之營利事業，在中華民國境內有本法第八十八條規定之各項所
得者，不適用本法第七十一條關於結算申報之規定，其應納所得稅應由扣繳義務人於
給付時，依規定之扣繳率扣繳之。」為行為時所得稅法第七條第二項、第三項及第七
十三條第一項前段所規定。本件原告就其八十三年度之利息、營利及租賃所得計九六
七、二二○元，按在中華民國境內居住之個人依行為時所得稅法第七十一條規定辦理
結算申報，並經被告核定應退稅七七、八五九元。嗣因其非屬中華民國境內居住之個
人而取有同法第八十八條規定之各項所得，依同法第七十三條第一項規定，其應納所
得稅應由扣繳義務人於給付時，依規定之扣繳率扣繳之，乃發單補徵該原退稅款。原
告不服，申經被告復查結果未准變更。原告訴稱：其以原戶籍所在地為住所，有久住
之意思，雖於六十一年出境美國，係為換領國民身分證依戶政機關之指示辦理，並無
廢止住所之意思，其住所應自始存在，嗣因出境太久，戶籍被註銷，復於八十五年六
月六日再遷入戶籍，辦理恢復手續，實不能否定其在中華民國境內有住所並經常居住
之事實云云，惟查原告設籍高雄市三民區○○○路四九二號，於六十一年七月十三日
出境美國，有戶籍資料附卷可稽，而戶籍登記係據實登記人民遷徙情形，國人亦慣以
戶籍所在地為其住所，原告既早於六十一年間即登記出境美國，於八十五年六月六日
始再行遷入，難謂在中華民國境內設有住所，且其八十二年度迄無入境居留之事實，
有內政部警政署入出境管理局八十四年八月九日境信字第三○○一五號函可證。而按
民法第二十條所稱「以久住之意思」一語，應依客觀事實認定，非當事人可任意主張
，本件原告既自六十一年七月十三日即已出境美國，迄無入境居留之事實，至八十五
年六月二日始行入境，並於八十五年六月六日再行遷入高雄市三民區○○○路四九二
號，此有戶籍謄本、戶籍資料、被告所屬三民稽徵所八十四年八月四日財高國稅三所
徵字第八四○一二七三八號函及內政部警政署入出境管理局八十四年八月九日境信
字第三○○一五號函可稽，即難謂其在中華民國境內設有住所而為中華民國境內居住
之個人，自無適用行為時所得稅法第七十一條關於結算申報之餘地，原告前揭主張尚
非可採。被告遂發單追補原退稅七七、八五九元，洵無違誤。一再訴願決定遞予維持
，俱無不合。原告起訴論旨，非有理由，應予駁回。
據上論結，本件原告之訴為無理由，爰依行政訴訟法第二十六條後段，判決如主文。
中    華    民    國     八十七      年      七      月      三十       日
                    行 政 法 院 第 一 庭
                                審 判 長 評  事      黃  鏡  清
                                         評  事      黃  合  文
                                         評  事      高  秀  真
                                         評  事      藍  獻  林
                                         評  事      黃  璽  君
右  正  本  證  明  與  原  本  無  異
                                         法院書記官  邱  彰  德
中    華    民    國     八十七      年      七      月      三十       日
